ACORDAO-COMPLETO-2368774

ACÓRDÃO 8527/2019 ATA 30/2019 - PRIMEIRA CÂMARA

VISTOS, relatados e discutidos estes autos de tomada de contas especial instaurada pelo Fundo Nacional de Saúde, em razão da não comprovação da execução de despesas com recursos federais do sistema único de saúde (SUS) destinados ao programa de incentivo dos blocos assistência farmacêutica, atenção básica e vigilância sanitária, exercício de 2011.
ACORDAM os ministros do Tribunal de Contas da União, reunidos em sessão da 1ª Câmara, ante as razões expostas pelo relator, em:
9.1. considerar, com fundamento no art. 12, § 3º, da Lei 8.443/1992, revel para todos os efeitos o Sr. Elmir Lima Mota;
9.2. julgar irregulares, com fundamento nos arts. 1º, I, e 16, III, “c”, da Lei 8.443/1992 c/c o arts. 19 e 23, III, da mesma lei, e com arts. 1º, I, e 209, II e III, e 214, III, do RI/TCU, as contas do Sr. Elmir Lima Mota e condená-lo ao pagamento das quantias abaixo especificadas, com a fixação do prazo de 15 (quinze) dias, a contar da notificação, para que comprove, perante este Tribunal (art. 214, III, “a”, do RI/TCU) , o recolhimento da dívida aos cofres do Fundo Nacional de Saúde (FNS) , atualizada monetariamente e acrescida dos juros de mora, calculados a partir das datas discriminadas, até a data do recolhimento, na forma prevista na legislação em vigor:
	Data da ocorrência
	Valor original (R$) 

	4/1/2011
	 42.215,86 

	14/1/2011
	 31.138,45 

	17/1/2011
	 5.947,45 

	18/1/2011
	 22.200,00 

	21/1/2011
	 29.988,00 

	3/2/2011
	 9.883,31 

	4/2/2011
	 39.495,24 

	15/2/2011
	 34.791,00 

	16/2/2011
	 29.988,00 

	22/2/2011
	 3.000,00 

	10/3/2011
	 25.191,00 

	14/3/2011
	 5.947,45 

	15/3/2011
	 42.588,00 

	7/4/2011
	 25.191,00 

	12/4/2011
	 42.588,00 

	20/4/2011
	 5.947,45 

	9/5/2011
	 5.947,45 

	10/5/2011
	 25.191,00 

	12/5/2011
	 29.988,00 

	18/5/2011
	 12.600,00 

	20/5/2011
	 3.997,44 

	31/5/2011
	 11.992,32 

	3/6/2011
	 5.947,45 

	7/6/2011
	 25.191,00 

	15/6/2011
	 36.985,44 

	17/6/2011
	 9.600,00 

	4/7/2011
	 4.800,00 

	6/7/2011
	 5.947,45 

	7/7/2011
	 25.191,00 

	15/7/2011
	 3.150,00 

	18/7/2011
	 31.500,00 

	19/7/2011
	 10.050,00 

	20/7/2011
	 3.997,44 

	15/8/2011
	 28.709,75 

	17/8/2011
	 44.700,00 

	24/8/2011
	 3.997,44 

	2/9/2011
	 5.947,45 

	12/9/2011
	 28.709,75 

	14/9/2011
	 3.518,75 

	16/9/2011
	 3.518,75 

	20/9/2011
	 47.497,45 

	22/9/2011
	 7.147,44 

	4/10/2011
	 28.709,75 

	13/10/2011
	 44.700,00 

	17/10/2011
	 7.459,45 

	18/10/2011
	 3.997,44 

	19/10/2011
	 600,00 

	4/11/2011
	 28.709,75 

	17/11/2011
	 41.550,00 

	18/11/2011
	 3.150,00 

	21/11/2011
	 5.947,45 

	30/11/2011
	 6.397,44 

	9/12/2011
	 5.947,45 

	12/12/2011
	 28.709,75 

	13/12/2011
	 31.500,00 

	15/12/2011
	 44.700,00 

	26/12/2011
	 3.997,44 

9.3. aplicar multa de R$ 300.000,00 (trezentos mil reais) ao Sr. Elmir Lima Mota, nos termos do art. 57 da Lei 8.443/1992, fixando o prazo de 15 (quinze) dias, a partir da notificação, para que, nos termos do art. 214, III, ‘a’, do RI/TCU, comprove perante este Tribunal o recolhimento da dívida aos cofres do Tesouro Nacional, atualizada monetariamente desde a data do presente acórdão até a data do efetivo recolhimento, se for pago após o vencimento, na forma da legislação em vigor;
9.4. autorizar, desde logo, nos termos do art. 28, II, da Lei 8.443/1992, a cobrança judicial das dívidas, caso não atendidas as notificações;
9.5. encaminhar cópia desta deliberação à Procuradoria da República no Estado do Amazonas, em cumprimento ao disposto no § 3º do art. 16 da Lei 8.443/1992.

Tomada de contas especial instaurada em razão de ausência de comprovação das despesas realizadas, referente aos recursos transferidos na modalidade fundo a fundo do FNS ao Fundo Municipal de Saúde (FMS) à conta dos Blocos Assistência Farmacêutica, Atenção Básica e Vigilância Sanitária, no exercício de 2011.

Primeira Câmara

Município de Boa Vista do Ramos/AM.

3. Interessados/Responsáveis:
3.1. Interessado: Fundo Nacional de Saúde (FNS).
3.2. Responsável: Elmir Lima Mota (XXX.482.362-XX).

13.1. Ministros presentes: Walton Alencar Rodrigues (Presidente), Benjamin Zymler e Vital do Rêgo.
13.2. Ministros-Substitutos presentes: Augusto Sherman Cavalcanti e Weder de Oliveira (Relator).

WEDER DE OLIVEIRA

Reproduzo a seguir, com os ajustes de forma pertinentes, a instrução da então Secex-AM inserta à peça 31 dos presentes autos:
“INTRODUÇÃO
1.	Cuidam os autos de tomada de contas especial (TCE) instaurada pelo Fundo Nacional de Saúde (FNS) , em desfavor do Sr. Elmir Lima Mota (CPF XXX.482.362-XX) , ex-prefeito de Boa Vista do Ramos/AM (gestão 2009-2012) , em razão de ausência de comprovação das despesas realizadas, referente aos recursos transferidos na modalidade fundo a fundo do FNS ao Fundo Municipal de Saúde (FMS) à conta dos Blocos Assistência Farmacêutica, Atenção Básica e Vigilância Sanitária, no exercício de 2011, do município de Boa Vista do Ramos/AM.
HISTÓRICO 
2.	O Departamento Nacional de Auditoria do SUS (Denasus) realizou a Auditoria 14.781 no período de 29/9/2014 a 6/2/2015 (peça 8) , no município de Boa Vista do Ramos/AM, com a finalidade de atender à demanda proveniente do Ministério Público Federal (Procedimento ICP 1.13.000.001373/2012-36) , com vistas a apurar possíveis irregularidades na gestão de recursos da saúde no município de Boa Vista do Ramos/AM, no exercício de 2011. 
3.	Na análise efetuada pela área técnica do Denasus (peça 8) , foram evidenciadas as irregularidades concernentes à ausência de apresentação da documentação comprobatória das despesas realizadas com os recursos dos Blocos de Assistência Farmacêutica, Atenção Básica e Vigilância Sanitária, repassados no exercício de 2011.
4.	No âmbito do Tribunal, esta unidade técnica, com anuência do Secretário (peça 19) , pugnou pela citação do Sr. Elmir Lima Mota (CPF XXX.482.362-XX) , ex-prefeito de Boa Vista do Ramos/AM, para que apresentasse alegações de defesa quanto à aplicação de recursos financeiros dos Blocos Assistência Farmacêutica, Atenção Básica e Vigilância Sanitária, no exercício de 2011 e/ou recolhesse o valor atualizado do débito; conforme instrução anterior (peça 17) :
Ocorrência: não comprovação da boa e regular aplicação dos recursos do SUS repassados na modalidade fundo-a-fundo pelo FNS ao Fundo Municipal de Saúde de Boa Vista do Ramos/AM, referente aos Blocos Assistência Farmacêutica, Atenção Básica e Vigilância Sanitária, no exercício de 2011, constatado em Relatório de Auditoria pelo Denasus, nos valores de R$ 1.107.998,90 (em valores originais) .
Conduta: não comprovar a boa e regular aplicação dos recursos do SUS, Blocos de Atenção Básica–PAB Fixo e Variável, Assistência Farmacêutica e Vigilância Sanitária, no exercício de 2011, constatado em Relatório de Auditoria pelo Denasus, nos valores de R$ 1.107.998,90 (em valores originais) , em razão da não apresentação dos documentos comprobatórios da aplicação dos recursos recebidos.
Nexo de Causalidade: A falta de apresentação dos documentos de despesas pelo responsável fez nascer a legítima presunção de que as verbas não foram empregadas na execução do objeto previsto, pois impediu de se comprovar a regular aplicação dos recursos recebidos, configurando-se dano ao erário.
5.	Dispositivos violados: Constituição Federal, art. 70, parágrafo único; Lei 8.443/1992, art. 8º; Lei 4.320/1964, art. 63; Decreto 93.872/1986, artigos 36, 66, 145 e 148. 
EXAME TÉCNICO
6.	Em cumprimento ao despacho do Secretário (peça 19) , foi promovida a citação do Sr. Elmir Lima Mota (CPF XXX.482.362-XX) , mediante o Edital 0012/2018-TCU/SECEX-AM, publicado no DOU de 31/8/2018. 
7.	O Sr. Elmir Lima Mota (CPF XXX.482.362-XX) , citado por via editalícia (peças 29 e 30) , não atendeu a citação e não se manifestou quanto às irregularidades verificadas. 
8.	Destaca-se que, antes da citação por edital, foram adotadas providências que esgotaram as tentativas de localização do responsável. De fato, conforme demonstrado no quadro a seguir, foram feitas as devidas pesquisas do endereço do responsável (peça 20) , e realizadas três tentativas de entrega da comunicação via postal (peças 21, 22 e 23) . Não obtendo sucesso, lavrou-se o termo de não localização do responsável (peça 28) e procedeu-se à comunicação por via editalícia.
	Ofício/Edital
	Peça Ofício/ Edital
	AR/Edital

	Ofício 1531/2018-TCU/SECEX-AM, de 6/8/2018
	21
	Peça 27 (não cumprido) 

	Ofício 1530/2018-TCU/SECEX-AM, de 6/8/2018
	22
	Peça 25 (não cumprido) 

	Ofício 1529/2018-TCU/SECEX-AM, de 6/8/2018
	23
	Peça 26 (não cumprido) 

	Edital 0012/2018-TCU/SECEX-AM
	29 
	Peça 30

9.	Transcorrido o prazo regimental fixado e mantendo-se inerte o aludido responsável, impõe-se que seja considerado revel, dando-se prosseguimento ao processo, de acordo com o art. 12, § 3º, da Lei 8.443/1992. 
10.	Permanece, portanto, a conclusão desta unidade técnica de que não houve comprovação da boa e regular aplicação dos recursos do SUS repassados na modalidade fundo-a-fundo pelo FNS ao Fundo Municipal de Saúde de Boa Vista do Ramos/AM, referente aos Blocos Assistência Farmacêutica, Atenção Básica e Vigilância Sanitária, no exercício de 2011, constatado em Relatório de Auditoria pelo Denasus, nos valores de R$ 1.107.998,90 (em valores originais) .
11.	Objeto no qual a irregularidade foi constatada: recursos federais do SUS repassados na modalidade fundo-a-fundo pelo FNS ao Fundo Municipal de Saúde de Boa Vista do Ramos/AM, referente ao Blocos Assistência Farmacêutica, Atenção Básica e Vigilância Sanitária, no exercício de 2011.
12.	Critérios: Constituição Federal, art. 70, parágrafo único; Lei 8.443/1992, art. 8º; Lei 4.320/1964, art. 63; Decreto 93.872/1986, artigos 36, 66, 145 e 148.
13.	Evidências: extratos bancários (peça 4) ; Relatório de Auditoria 14.781 do Denasus (peça 8) ; Relatório do Tomador de Contas (peça 11) ; consulta ao sítio eletrônico do FNS (peça 16) .
14.	Conclusão: os destinatários de recursos federais devem comprovar a regular aplicação dos recursos recebidos. Portanto, a ausência de evidenciação da correta utilização dos recursos recebidos por meio de documentos comprobatórios das despesas (recibos, notas fiscais, notas de empenho, dentre outros) impossibilita a constatação da integral e correta aplicação dos recursos públicos nos fins a que se destinam, fazendo nascer a legítima presunção de que as verbas não foram empregadas na execução do objeto previsto. Isso se dá porque ao administrador público cabe o ônus de provar que o montante foi consumido na finalidade a qual se destina a verba repassada, caso contrário será tido como inadimplente.
15.	Responsável: Elmir Lima Mota (CPF XXX.482.362-XX) , ex-prefeito de Boa Vista do Ramos/AM (gestão 2009-2012) .
16.	Conduta: não comprovar a boa e regular aplicação dos recursos do SUS, Blocos de Atenção Básica–PAB Fixo e Variável, Assistência Farmacêutica e Vigilância Sanitária, no exercício de 2011, constatado em Relatório de Auditoria pelo Denasus, nos valores de R$ 1.107.998,90 (em valores originais) , em razão da não apresentação dos documentos comprobatórios da aplicação dos recursos recebidos.
17.	Nexo de causalidade: a falta de apresentação dos documentos de despesas pelo responsável fez nascer a legítima presunção de que as verbas não foram empregadas na execução do objeto previsto, pois impediu de se comprovar a regular aplicação dos recursos recebidos, configurando-se dano ao erário.
18.	Efeitos: danos ao erário federal, pela não comprovação da aplicação regular dos recursos recebidos.
19.	Culpabilidade: é razoável afirmar que era possível ao responsável ter consciência da ilicitude em que incorreu, sendo-lhe exigível conduta diversa, haja vista que cabia a ele, na condição de gestor dos recursos do fundo municipal de saúde, comprovar a boa e regular aplicação dos recursos.
20.	Inexistindo nos autos elementos que permitam concluir pela ocorrência de boa-fé ou de outros excludentes de culpabilidade em sua conduta, propõe-se que as contas do Sr. Elmir Lima Mota (CPF XXX.482.362-XX) sejam julgadas irregulares e que seja condenado em débito, bem como lhe seja aplicada a multa prevista no art. 57 da Lei 8.443/1992	.
21.	Observa-se que o cofre credor deve ser o Fundo Nacional de Saúde, conforme entendimento firmado pelo TCU no Acórdão 1072/2017-TCU-Plenário, de relatoria do Ministro Bruno Dantas:
9.3.3. tratando-se de débito decorrente de dano ao erário propriamente dito, cabe ao gestor responsável pela irregularidade a obrigação de devolver os recursos, visto que, nessas situações, não há evidências de que eles tenham sido aplicados em prol de alguma finalidade pública, devendo a recomposição ser feita ao Fundo Nacional de Saúde, em respeito ao disposto no art. 2º, inciso VII, do Decreto 3.964/2001 combinado com o art. 33, § 4º, da Lei 8.080/1990; 
ANÁLISE DA PRESCRIÇÃO DA PRETENSÃO PUNITIVA
22.	Quanto a pretensão punitiva, deve-se levar em conta que, quando incide a prescrição, esta subordina-se ao prazo geral, de dez anos, indicado no art. 205 da Lei 10.406/2002 (Código Civil) , e tem como termo a quo a data de ocorrência da irregularidade sancionada, nos termos do art. 189 da Lei 10.406/2002 (Código Civil) .
23.	Com relação à ocorrência da prescrição da pretensão punitiva, este Tribunal aprovou, por meio do Acórdão 1441/2016-TCU-Plenário (redator: Walton Alencar Rodrigues) , incidente de uniformização de jurisprudência em que firma o entendimento de que a matéria se subordina ao prazo prescricional de dez anos indicado no art. 205 do Código Civil, contado a partir da data de ocorrência da irregularidade a ser sancionada.
24.	No presente caso, as execuções das despesas ocorreram entre 7/1/2011 a 28/12/2011. O ato que ordenou as citações dos responsáveis ocorreu em 3/8/2018 (peça 19) , antes, portanto, do transcurso de 10 anos entre esse ato e o fato final impugnado. Reconhecida a interrupção do prazo prescricional, nos termos do art. 202, inciso I, do Código Civil, inexiste no presente processo óbice ao exercício da ação punitiva por parte deste Tribunal a este responsável.
CONCLUSÃO
25.	Diante da revelia do Sr. Elmir Lima Mota (CPF XXX.482.362-XX) e inexistindo nos autos elementos que permitam concluir pela ocorrência de boa-fé ou de outros excludentes de culpabilidade em sua conduta, propõe-se que suas contas sejam julgadas irregulares e que seja condenado em débito, bem como lhe seja aplicada a multa prevista no art. 57 da Lei 8.443/1992.
PROPOSTA DE ENCAMINHAMENTO
26.	Diante do exposto, submetem-se os autos à consideração superior, propondo:
a)	com fundamento no art. 12, § 3º, da Lei 8.443/1992 e no art. 202, § 8º do Regimento Interno, considerar o Sr. Elmir Lima Mota (CPF XXX.482.362-XX) revel para todos os efeitos;
b)	com fundamento nos arts. 1º, inciso I, 16, inciso III, alíneas ‘c’, e da Lei 8.443/1992 c/c os arts. 19 e 23, inciso III, da mesma Lei, e com arts. 1º, inciso I, 209, incisos III, 210 e 214, inciso III, do Regimento Interno, que sejam julgadas irregulares as contas do Sr. Elmir Lima Mota (CPF XXX.482.362-XX) , ex-prefeito de Boa Vista do Ramos/AM, e condená-lo ao pagamento das quantias a seguir especificadas, com a fixação do prazo de quinze dias, a contar das notificações, para comprovar, perante o Tribunal (art. 214, inciso III, alínea ‘a’, do Regimento Interno) , o recolhimento das dívidas aos cofres do Fundo Nacional de Saúde, atualizadas monetariamente e acrescidas dos juros de mora, calculados a partir das datas discriminadas, até a data dos recolhimentos, na forma prevista na legislação em vigor.
Ocorrência: não comprovação da boa e regular aplicação dos recursos do SUS repassados na modalidade fundo-a-fundo pelo FNS ao Fundo Municipal de Saúde de Boa Vista do Ramos/AM, referente aos Blocos Assistência Farmacêutica, Atenção Básica e Vigilância Sanitária, no exercício de 2011, constatado em Relatório de Auditoria pelo Denasus, nos valores de R$ 1.107.998,90 (em valores originais) .
Conduta: não comprovar a boa e regular aplicação dos recursos do SUS, Blocos de Atenção Básica–PAB Fixo e Variável, Assistência Farmacêutica e Vigilância Sanitária, no exercício de 2011, constatado em Relatório de Auditoria pelo Denasus, nos valores de R$ 1.107.998,90 (em valores originais) , em razão da não apresentação dos documentos comprobatórios da aplicação dos recursos recebidos.
Nexo de Causalidade: a falta de apresentação dos documentos de despesas pelo responsável fez nascer a legítima presunção de que as verbas não foram empregadas na execução do objeto previsto, pois impediu de se comprovar a regular aplicação dos recursos recebidos, configurando-se dano ao erário.
Dispositivos violados: Constituição Federal, art. 70, parágrafo único; Lei 8.443/1992, art. 8º; Lei 4.320/1964, art. 63; Decreto 93.872/1986, artigos 36, 66, 145 e 148.
	DATA DA OCORRÊNCIA
	VALOR ORIGINAL (R$) 
		DATA DA OCORRÊNCIA
	VALOR ORIGINAL (R$) 

	4/1/2011
	 42.215,86 
		15/7/2011
	 3.150,00 

	14/1/2011
	 31.138,45 
		18/7/2011
	 31.500,00 

	17/1/2011
	 5.947,45 
		19/7/2011
	 10.050,00 

	18/1/2011
	 22.200,00 
		20/7/2011
	 3.997,44 

	21/1/2011
	 29.988,00 
		15/8/2011
	 28.709,75 

	3/2/2011
	 9.883,31 
		17/8/2011
	 44.700,00 

	4/2/2011
	 39.495,24 
		24/8/2011
	 3.997,44 

	15/2/2011
	 34.791,00 
		2/9/2011
	 5.947,45 

	16/2/2011
	 29.988,00 
		12/9/2011
	 28.709,75 

	22/2/2011
	 3.000,00 
		14/9/2011
	 3.518,75 

	10/3/2011
	 25.191,00 
		16/9/2011
	 3.518,75 

	14/3/2011
	 5.947,45 
		20/9/2011
	 47.497,45 

	15/3/2011
	 42.588,00 
		22/9/2011
	 7.147,44 

	7/4/2011
	 25.191,00 
		4/10/2011
	 28.709,75 

	12/4/2011
	 42.588,00 
		13/10/2011
	 44.700,00 

	20/4/2011
	 5.947,45 
		17/10/2011
	 7.459,45 

	9/5/2011
	 5.947,45 
		18/10/2011
	 3.997,44 

	10/5/2011
	 25.191,00 
		19/10/2011
	 600,00 

	12/5/2011
	 29.988,00 
		4/11/2011
	 28.709,75 

	18/5/2011
	 12.600,00 
		17/11/2011
	 41.550,00 

	20/5/2011
	 3.997,44 
		18/11/2011
	 3.150,00 

	31/5/2011
	 11.992,32 
		21/11/2011
	 5.947,45 

	3/6/2011
	 5.947,45 
		30/11/2011
	 6.397,44 

	7/6/2011
	 25.191,00 
		9/12/2011
	 5.947,45 

	15/6/2011
	 36.985,44 
		12/12/2011
	 28.709,75 

	17/6/2011
	 9.600,00 
		13/12/2011
	 31.500,00 

	4/7/2011
	 4.800,00 
		15/12/2011
	 44.700,00 

	6/7/2011
	 5.947,45 
		26/12/2011
	 3.997,44 

	7/7/2011
	 25.191,00 
			
Valor atualizado até 6/12/2018: R$ 1.959.250,22
c)	 aplicar ao Sr. Elmir Lima Mota (CPF XXX.482.362-XX) a multa prevista no art. 57 da Lei 8.443/1992 c/c o art. 267 do Regimento Interno do TCU, fixando-lhe o prazo de quinze dias, a contar das notificações, para comprovar, perante o Tribunal (art. 214, inciso III, alínea ‘a’, do Regimento Interno) , o recolhimento da dívida aos cofres do Tesouro Nacional, atualizada monetariamente desde a data do acórdão que vier a ser proferido até a do efetivo recolhimento, se for paga após o vencimento, na forma da legislação em vigor;
d)	autorizar, desde logo, nos termos do art. 28, inciso II, da Lei 8.443/1992, a cobrança judicial das dívidas caso não atendidas as notificações; 
e)	encaminhar cópia da deliberação que vier a ser proferida, bem como do relatório e do voto que a fundamentarem, ao Procurador-Chefe da Procuradoria da República no Amazonas nos termos do § 3º do art. 16 da Lei 8.443/1992 c/c o § 7º do art. 209 do Regimento Interno do TCU, para adoção das medidas que entender cabíveis.”
O MP/TCU, representado pelo procurador Rodrigo Medeiros de Lima, manifestou-se de acordo com a proposta da unidade instrutiva (peça 34) .
É o relatório.

não há

Procurador Rodrigo Medeiros de Lima.

TOMADA DE CONTAS ESPECIAL. FUNDO NACIONAL DE SAÚDE. REPASSE FUNDO A FUNDO. SUS. BLOCOS ASSISTÊNCIA FARMACÊUTICA, ATENÇÃO BÁSICA E VIGILÂNCIA SANITÁRIA. NÃO COMPROVAÇÃO DAS DESPESAS REALIZADAS NO EXERCÍCIO DE 2011. RESPONSABILIZAÇÃO DO EX-SECRETÁRIO DE SAÚDE. CITAÇÃO. REVELIA. CONTAS IRREGULARES. DÉBITO. MULTA. COMUNICAÇÕES.

TOMADA DE CONTAS ESPECIAL (TCE)

Secretaria de Controle Externo de Tomada de Contas Especial (SecexTCE).

Examina-se tomada de contas especial instaurada pelo Fundo Nacional de Saúde (FNS) em que foi responsabilizado o ex-prefeito de Boa Vista do Ramos/AM, Sr. Elmir Lima Mota (gestão 2009-2012) , em razão da não comprovação da execução de despesas com recursos federais do Sistema Único de Saúde (SUS) , transferidos na modalidade fundo a fundo, para o atendimento dos blocos assistência farmacêutica, atenção básica e vigilância sanitária, no exercício de 2011.
A irregularidade motivadora deste processo (ausência de documentação comprobatória das despesas) foi constatada pelo Departamento Nacional de Auditoria do SUS (Denasus) em auditoria realizada no município, no período de 29/9/2014 a 6/2/2015, o que acarretou a imputação de débito ao gestor no montante de R$ 1.107.998,90 (valor histórico) .
Neste Tribunal, a então Secex-AM, após várias tentativas malsucedidas de envio de ofício de citação ao responsável (peça 28) , promoveu o chamamento aos autos do Sr. Elmir Lima Mota pela via editalícia (peças 29 e 30) .
Uma vez que o responsável não apresentou alegações de defesa, a Secex-AM propôs considerá-lo revel. No mérito, a unidade instrutiva propôs julgar irregulares as contas do gestor, condená-lo ao pagamento do débito imputado e aplicar-lhe multa.
O MP/TCU endossou a proposta da Secex-AM (peça 34) .
II
Acolho a análise empreendida pela então Secex-AM, cujos fundamentos adoto como razões de decidir.
A configuração da irregularidade fundamenta-se na ausência de documentos essenciais à comprovação das despesas com recursos do FNS, conforme verificado pelo Denasus, em fiscalização no município de Boa Vista do Ramos/AM.
Chamado a se manifestar nos autos, o Sr. Elmir Lima Mota manteve-se inerte, devendo, portanto, ser considerado revel, nos termos do art. 12, § 3º, da Lei 8.443/1992.
Compete ao responsável demonstrar que os recursos federais recebidos foram utilizados na finalidade prevista. Uma vez que o gestor não carreou aos autos elementos que comprovassem a boa e regular aplicação dos valores repassados, impõe-se que suas contas sejam julgadas irregulares e que seja condenado em débito integral.
De acordo com o entendimento firmado por meio do Acórdão 1441/2016-TCU-Plenário, não ocorreu a prescrição da pretensão punitiva no presente caso. Dessa forma, em razão da gravidade da infração em questão, cabe a aplicação da multa prevista no art. 57 da Lei 8.443/1992, em valor proporcional ao dano.
Diante do exposto, manifesto-me pela aprovação do acórdão que ora submeto à apreciação deste Colegiado.
TCU, Sala das Sessões Ministro Luciano Brandão Alves de Souza, em 27 de agosto de 2019.
Weder de Oliveira 
Relator